臺灣雲林地方法院刑事判決　　　　　　　 93年度易字第307號
公　訴　人　臺灣雲林地方法院檢察署檢察官
被　　　告　甲○○
　　　　　　丙○○
上2人共同
選任辯護人　陳佳俊律師
上列被告等因違反商標法案件，經檢察官提起公訴（93年度偵字
第2235號），本院判決如下：
    主  文
甲○○、丙○○均無罪。
    理  由
一、公訴意旨略以：被告甲○○與丙○○為夫妻，被告甲○○為
    雲林縣西螺鎮○○路190 號「兒樂童裝」負責人，丙○○負
    責實際銷售，二人明知「M ＆M ’s 」商標，業經告訴人美
    商．瑪斯公司向我國經濟部智慧財產局申請商標註冊登記，
    取得商標專用權，使用於各種衣服之商品（專用期限至民國
    98年12月15日），在告訴人公司核准專用期間內，竟共同基
    於意圖欺騙他人之犯意聯絡，自不詳日期起至92年8 月27日
    止，在上開「兒樂童裝」，以每件仿冒商品新台幣（下同）
    100 元至200 元不等之價格，連續販賣與「M ＆M ’s 」商
    標近似之仿冒衣物予不特定之顧客牟利。嗣經告訴人公司人
    員發現，始查知上情。因認被告甲○○與丙○○共同涉有商
    標法第81條第3 款之使用近似商標罪及同法第82條之販賣仿
    冒商標商品罪。
二、按犯罪事實應依證據認定之，無證據不得認定犯罪事實。又
    不能證明被告犯罪者，應諭知無罪之判決，刑事訴訟法第15
    4 條第2 項、第301 條第1 項分別定有明文。次按認定不利
    於被告之事實，須依積極證據，苟積極證據不足為不利於被
    告事實之認定時，即應為有利於被告之認定。再事實之認定
    應憑證據，如未能發現相當證據，或證據不足以證明，自不
    能以推測或擬制之方法，以為裁判基礎；另認定犯罪事實所
    憑之證據，雖不以直接證據為限，間接證據亦包括在內，然
    無論直接或間接證據，其為訴訟上之證明，須於通常一般之
    人均不致於有所懷疑，而得確信其為真實之程度者，始得據
    之為有罪之認定，倘其證明尚未達到此一程度，而有合理性
    懷疑之存在時，即無從為有罪之認定（最高法院30年上字第
    816 號、30年上字第1831號、40年台上字第86號及76年台上
    字第4986號判例參照）。又刑事訴訟法第161 條已於91年2
    月8 日修正公布，其第1 項規定：檢察官就被告犯罪事實，
    應負舉證責任，並指出證明之方法。因此，檢察官對於起訴
    之犯罪事實，應負提出證據及說服之實質舉證責任。倘其所
    提出之證據，不足為被告有罪之積極證明，或其指出證明之
    方法，無從說服法院以形成被告有罪之心證，基於無罪推定
    之原則，自應為被告無罪判決之諭知（最高法院92年台上字
    第128 號判例參照）。
三、公訴意旨認被告甲○○、丙○○涉有前開違反商標法之犯行
    ，係以證人乙○○於偵查中之證述、「兒樂童裝」收據、名
    片、照片、商標圖形查詢資料及鑑定報告書等為其論據。訊
    據被告甲○○與丙○○固供承有一同經營「兒樂童裝」之事
    實，然均堅決否認涉有何違反商標法之犯行，被告甲○○辯
    稱：並未曾賣過那些商品等語；被告丙○○則辯稱：並未曾
    賣過那些商品，也不知「M ＆M ’s 」是何知名品牌，告訴
    人公司所提出之收據亦非伊所開等語。其2 人共同選任辯護
    人則辯稱：照片上之衣服、褲子不知出自何處，而照片上衣
    物雖有兒樂童裝標籤，但應係證人乙○○自行黏貼上去，故
    無從證明照片上衣物是出自於兒樂童裝，況該批衣物標籤上
    面之編號在兒樂童裝店內是使用於其他產品，並非用於童裝
    類，而收據不知何人所作，其上亦無任何店章或簽名，至名
    片是任何人都可以隨處取得，應均與本案無關；另鑑定報告
    書是屬被告以外之人在審判外所為之書面陳述，屬於傳聞證
    據，應無證據能力。經查：
    (一)按被告以外之人於審判外之言詞或書面陳述，除法律有規
      定者外，不得作為證據，刑事訴訟法第159 條第1 項定有
      明文。從而，檢察官提出之鑑定報告書既非法院或檢察機
      關依法定程序選任或囑託程序所為之鑑定結果，非刑事訴
      訟法第206條所定之鑑定，應無證據能力。
    (二)證人乙○○先於偵查中證述「我去年（指92年）7 月18日
      買了1 件仿冒品，8 月27日我又回去看是否還有繼續在販
      賣仿冒品，我買了2 件仿冒品，1 件T 衫、1 件褲子。第
      1 次購買有開收據，第2 次購買時沒有開收據。我2 次購
      買都是與丙○○交談。標籤是貼上去的」等語；於偵查中
      又自書陳述信，供述「本人於92年7 月18日經過該店發現
      該店販售之童裝中，陳列有M ＆M ’s 褲子，.... ， 隨
      後向自稱係老闆的郭小姐詢價，... ，於是買1 件M ＆M
      ’s 童褲和1 件非M ＆M ’s 童褲共200 元，郭小姐開了
      收據給我。.... 。 本人於8 月27日再度到該店察看，同
      時與老闆娘丙○○交談，詢及M ＆M ’s 童褲之來源，她
      表示係向台中市○○街一帶的成衣批發商採購，..... ，
      我又買了1 套M ＆M ’s 童裝樣品，當時因郭小姐忙於招
      待一些人，所以沒有開收據」等情；於本院審理時則證述
      「（檢察官問：你當日到兒樂童裝，有無看到被告2 人在
      場？）我只有看到丙○○小姐。（檢察官問：當日有無看
      到甲○○？）沒有，我看到郭小姐，還有1 個與他年齡相
      近的女生，但是姓名我沒有問。（檢察官問：收據是何人
      開給你的？）當初我沒有注意，因為沒有想到他們會反駁
      他們沒有賣，所以沒有針對此細節注意，到底是何人開的
      收據，我印象中就是2 位小姐中之1 人。我第2 次去的時
      候，還是同樣2 位小姐在店裡。（檢察官問：92年8 月27
      日你有回去兒樂童裝，你買何商品？）這次有陳列M ＆M
      ’s 衣服，與我第一次所看不同，我主要是去追查貨源，
      郭小姐說他們在台中漢口街成衣批發商批發。..... 。他
      給我名片時，說是丙○○本人。..... 。（辯護人問：你
      是1 個專業抓仿冒的，你1 年抓1 千多件，你拿到收據時
      ，為何沒有懷疑上面沒有店章？）比較有經驗的店家，是
      不會蓋店章的。（辯護人問：你拿到收據時，收據上面的
      字是何人寫的？）因為當初有2 位小姐，所以沒有注意。
      （辯護人問：為何你在寫給雲林地檢署的陳述信中，說收
      據是郭小姐寫的？）我有嗎？我所謂郭小姐開收據給我，
      是代表店方，因為另外小姐的名字我也不知道。..... 。
      （辯護人問：7 月18日、8 月27日你買的童裝，上面標籤
      是否是活動的？）印象有用訂書機訂上去。..... 。（辯
      護人問：7 月18日、8 月27日你到兒樂童裝時，他們的標
      籤是否都是這樣貼的？）我不清楚。..... 。（受命法官
      問：92年7 月18日，你到西螺鎮這家兒樂童裝買的仿冒衣
      服，是何樣式？）我印象中上面是有刺繡M ＆M ’s 。（
      受命法官問：我的意思是什麼樣式的？）兒童短褲。（受
      命法官問：顏色？）深藍色或是黑色。（受命法官問：8
      月27日這次，你買了什麼樣式的衣服？）記不清楚。....
      . 。（審判長問：有無看到第1 次買的衣物裡面有無貼標
      籤？）沒有注意看」等語。證人對於上開2 次時間前往「
      兒樂童裝」購買衣物時所遇見之女子究為何人，是否為被
      告丙○○、購買衣物時與該女子交談之內容為何、收據究
      竟是何人所開、所購買之衣物樣式為何、標籤是如何標示
      等細節，均無法確定；且於檢察官問及「92年8 月27日當
      日買童裝後，有無跟被告丙○○有何交談」一節時，竟答
      以「有，本來要請他再開1 張收據，但同時有進來許多人
      ，可能是客人或是他的親戚朋友，我不知是誰，我看到衣
      服上面有公司標籤，因為看他很忙，所以叫他不要開了，
      我那天坐計程車去，計程車在門口等，所以我就坐車走了
      」，於受命法官問及「當初有無想說要請店家在收據上面
      簽章？」一節時，更稱以「有這樣想，但是不敢作，怕店
      家把收據收回去」等語，惟依一般查緝仿冒案件之採證過
      程，蒐證人員莫不盡力蒐集足以致被告於罪之證據，絕不
      輕易放棄任何蛛絲馬跡，證人竟以被告丙○○在忙為由，
      放棄索取可以直接證明仿冒品來源之收據之機會，顯與事
      理有違；參以證人為本件仿冒案件之查報人，並非與本案
      完全無利害關係之第三人，此由其於本院審理交互詰問時
      多次對選任辯護人露出強烈敵性，可見一斑，是其證述之
      可信度甚低，其證詞顯不足採。又從證人上開證述以觀，
      亦無法證明系爭收據係由被告丙○○或其店員所製作，收
      據上又無店章或簽名，該收據取得過程令人質疑，無法證
      明其真實性，亦不應為不利被告之佐證。
    (三)臺灣雲林地方法院檢察署93年度他字卷第108 號卷內所附
      之照片7 張上所示衣物雖有與告訴人公司享有商標權之「
      M ＆M ’s 」商標相似之圖樣，然該7 張照片既非證人所
      拍攝，業據證人於本院審理時證述「我通常買了樣品後，
      我會將衣服連同收據交給公司，公司會拍照存證」、「我
      通常買樣品會交給公司小姐，小姐會拍照存證」及「（辯
      護人問：照片是否是你拍的？）不是，是公司拍的」等語
      明確，該7 張照片既係由與被告2 人立於利害關係相反之
      證人所屬公司人員拍攝，且未經拍攝之人到庭接受詰問有
      關照片拍攝過程，其憑信性自屬不高。在無其他證據證明
      該7 張照片係於特別可信之情況下所拍攝，該7 張照片仍
      無證據能力，無法證明其上所示之仿冒衣物是購自「兒樂
      童裝」。
    (四)臺灣雲林地方法院檢察署93年度偵字卷第2235號卷內所附
      之照片2 張上所示衣物雖有與告訴人公司享有商標權之「
      M ＆M ’s 」商標相似之圖樣，然該2 張照片既非證人所
      拍攝一節，已如前所述，且未經拍攝之人到庭接受詰問有
      關照片拍攝之過程，該2 張照片上所示衣物告訴人公司自
      始至終亦均未提出，該照片上衣物更無任何標示「兒樂童
      裝」之字樣，則該2 張照片上所示衣物究竟何來，尚屬不
      明，尚難遽認係出自「兒樂童裝」，而認該2 張照片有證
      據能力。
    (五)名片及「兒樂童裝」之標籤，被告2 人雖不爭執其真實性
      ，然名片僅能證明被告甲○○係「兒樂童裝」負責人，至
      於「兒樂童裝」標籤僅能證明係「兒樂童裝」所使用之標
      籤，況照片所示之衣物既無從證明係購自「兒樂童裝」，
      標籤亦是黏貼上去，非系爭仿冒衣物不可分之成分，任何
      人均可輕易為之，是以，亦均不足為不利被告之認定。
四、綜上所述，本案顯缺乏足以證明被告甲○○與丙○○共同違
    反商標法之犯罪證據；此外，復查無其他積極證據足認被告
    甲○○與丙○○確有檢察官起訴之違反商標法犯行，既不能
    證明被告2 人犯罪，揆諸首開說明，即應為被告甲○○與丙○○無罪之諭知。
據上論斷，應依刑事訴訟法第301 條第1 項，判決如主文。
本案經檢察官丁○○到庭執行職務
中　　華　　民　　國　　94　　年　　8 　　月　　29　　日
                  刑事第五庭    審判長  法  官  陳定國
                                        法  官  李明益
                                        法  官  廖淑華
以上正本證明與原本無異。
如不服本判決，應於判決收受後10日內，向本院提出上訴狀（須
附繕本）。
                                        書記官  張菀純
中　　華　　民　　國　　94　　年　　8 　　月　　29　　日
